最高法院民事判決　　　　　　　九十六年度台上字第三一○號
上　訴　人　甲○○
訴訟代理人　周俊智律師
被 上訴 人　乙○○
上列當事人間請求清償債務事件，上訴人對於中華民國九十五年
六月二十七日台灣高等法院第二審判決（九十四年度重上字第三
三三號），提起上訴，本院判決如下：
    主  文
上訴駁回。
第三審訴訟費用由上訴人負擔。
    理  由
本件被上訴人主張：上訴人向訴外人謝博達借款新台幣（下同）
一千萬元（下稱系爭借款），並簽發如原判決附表（下稱附表）
所示六紙本票（下稱系爭本票）交付予謝博達，詎上訴人並未依
約返還借款，謝博達已將系爭借款債權連同系爭本票讓與伊。伊
於民國八十八年一月間已向台灣台北地方法院（下稱台北地院）
聲請本票裁定准予強制執行，經台北地院以八十八年度票字第二
七八號裁定准許在案，惟上訴人為拖延清償債務，向台北地院提
起確認本票債權不存在訴訟，第一審為上訴人勝訴判決，台北地
院以九十年度簡上字第一六三號民事判決廢棄第一審判決，駁回
上訴人在第一審之訴，經最高法院以九十二年度簡上字第二九號
民事裁定駁回上訴確定。伊再檢同確定裁定及判決書向台北地院
聲請民事執行，上訴人改以本票時效完成為由，提起債務人異議
之訴，經台北地院以九十三年度重訴字第七○一號民事判決撤銷
強制執行程序。系爭本票債權係謝博達讓與伊，且經伊向法院聲
請本票裁定強制執行，該民事判決及裁定，既經合法送達上訴人
，應認有債權讓與之通知效力，茲再以本件起訴狀通知讓與債權
情事等情。爰依消費借貸及債權讓與之法律關係，求為命上訴人
給付伊一千萬元，及自八十五年十一月三十日（最後一張本票到
期日）起至清償日止加計法定遲延利息之判決。
上訴人則以：被上訴人並未自謝博達受讓系爭借款債權，且被上
訴人或謝博達均未將系爭借款債權之讓與情事通知伊等語，資為
抗辯。
原審審理結果，以：查上訴人於八十五年八月十五日、八十五年
八月三十一日簽發如附表所示之六紙本票交付予謝博達，謝博達
再將之交予被上訴人，被上訴人於八十八年一月間持以聲請強制
執行，經台北地院以八十八年度票字第二七八號裁定准許在案。
嗣後上訴人以系爭本票時效已完成為由，提起債務人異議之訴，
經台北地院以九十三年度重訴字第七○一號判決撤銷強制執行程
序。又上訴人提起之確認系爭本票債權不存在訴訟，業經台北地
院以九十年度簡上字第一六三號判決、最高法院以九十二年度台
簡上字第二九號裁定駁回確定等事實，有相關判決可稽，且為兩
造所不爭執，自堪信為真實。經查，依謝博達於台北地院刑事庭
以八十八年度易字第二六八二號刑事案件八十八年十一月十八日
之供述及被上訴人之陳述以觀，系爭本票係於八十六年一月間，
始由謝博達交付予被上訴人。再者系爭編號一至五之本票，發票
日均為八十五年八月十五日、到期日分別為八十五年十月一日、
八十五年十一月一日、八十五年十一月二日、八十五年十一月二
日、八十五年十一月二十五日、八十五年十一月三十日，而被上
訴人於八十六年一月間即系爭本票到期日屆至後，始取得系爭本
票。又上訴人於八十九年六月三日（前開刑事詐欺案件繫屬台灣
高等法院刑事庭後，提起刑事附帶民事訴訟）具狀陳稱：「．．
．系爭本票，作為原告（即上訴人）執林惠真名義支票向被告謝
博達借取同額款項之擔保．．．」；上訴人已自承系爭本票係於
向謝博達借取一千萬元後所簽發，而謝博達前揭刑事案件偵查中
供明：「．．．一千萬元現金全是匯款廖（即上訴人），是零零
碎碎付給他，請匯整筆或一筆開的，這些借款幾乎是現金給付．
．．」；上訴人於上開刑事案件審理中亦陳稱：「開給（系爭本
票）謝博達的目的，以做為保證用，交付時間均是依開票日期在
世邦公司交付的．．．該六張本票欲保證我以向林惠真借來之票
（支票）跟謝的借款．．．」，要之，上訴人既係向謝博達借款
一千萬元後簽發系爭本票予謝博達收執，姑不論系爭本票是否為
保證票，上訴人所辯其未向謝博達借款及收受一千萬元云云，自
非可採。復依證人鄧和英與黃陽壽於上開刑事案件中之證詞，及
鄧和英於八十五年十二月七日所立收據上記載：「立據人茲保證
對債務人確有如附件債權憑證所立之借款、票款等債權存在，並
同意酌予減退部分利息後，已實際受償二千五百萬元整和利息解
決無誤，爾後不得再就本事件，另對債務人等作其他任何之請求
，絕無異議」，其上並有以手寫方式填註：「茲保證債務人等與
謝博達間，除尚有其經手之NO：00000000金額一百萬元
及NO：0000000金額一百萬元支票兩張尚請解決外，此外
債務人等並未積欠謝博達及本人其他任何債務，或有其他保證票
據或字據，未交回者，均即作廢，否則願負責理清解決，並負法
律責任」，該收據附件有各為九百萬元、四百萬元、六百萬元、
六百萬元之本票影本共四紙，證人鄧和英除證稱上開收據內容不
包括系爭本票，謝博達亦未交付系爭本票參加和解，上開收據上
之附註亦未將系爭本票列入，殊甚明顯。再者，系爭本票經台北
地院刑事庭審理上開刑事案件時，曾於八十八年十二月六日當庭
勘驗，結果系爭本票其上均無相關即屬保證票據之記載，並為兩
造所不爭執，信屬實在，益見系爭本票並非保證上訴人對於所欠
謝博達債務之保證票。上訴人因被上訴人持系爭本票向台北地院
聲請就系爭本票准予強制執行，台北地院於八十八年一月六日以
八十八年度票字第二七八號裁定准予強制執行，上訴人即於同年
二月三日對被上訴人、同年三月二十二日對謝博達向台北地檢署
為詐欺之刑事告訴，經台北地檢署於八十八年八月二十六日以八
十八年度偵字第三八五二、七三五八號對被上訴人及謝博達提起
公訴，嗣迭經台北地院刑事庭於八十九年三月二十日以八十八年
度易字第二六八二號、台灣高等法院刑事庭於八十九年八月二十
二日以八十九年度上易字第一八二八號判決被上訴人及謝博達無
罪確定，而上訴人因上開刑事案件，於八十九年六月三日所提損
害賠償之附帶民事訴訟，亦經台灣高等法院刑事庭於八十九年八
月二十二日以八十九年度重附民字第八十號判決駁回上訴人之訴
及其假執行之聲請；另上訴人於八十八年二月二日向台北地院民
事庭對被上訴人提起系爭本票債權不存在之訴，雖於八十九年十
二月二十七日經八十八年度北簡字第一八一一號判決確認被上訴
人就系爭本票債權不存在，惟被上訴人不服該判決，提起上訴，
亦經台北地院第二審於九十一年六月二十一日以九十年度簡上字
第一六三號判決廢棄上開判決，駁回上訴人在第一審之訴，上訴
人就此判決不服，由台北地院第二審核可後，上訴最高法院，經
最高法院於九十二年七月十日以九十二年度台簡上字第二九號裁
定駁回上訴人之上訴，此有上開裁定、判決在卷可考，益見謝博
達或被上訴人對於上訴人確有一千萬元之債權存在。至於謝博達
先讓與其中三百萬元，嗣再轉讓七百萬元予被上訴人，並非法所
不許，則謝博達於八十六年一月間雖交付被上訴人六張系爭本票
，惟僅轉讓其中三百萬元之債權，嗣於八十七年十二月間再轉其
餘七百萬元債權予被上訴人，則自此時起，被上訴人即對上訴人
有一千萬元之債權，並無疑義。復查，被上訴人既經謝博達受讓
其對上訴人之債權一千萬元，被上訴人對於上訴人之本票債權請
求權固已罹於短期時效而消滅，惟被上訴人所受讓之消費借貸債
權請求權十五年之長期時效，並非當然罹於上開短期時效，該債
權請求權尚未罹於時效而消滅，縱被上訴人為本件起訴前，並未
行使「消費借貸本金及其利息債權」，亦不因前揭本票債權請求
權之消滅而受影響。而被上訴人於第一審對上訴人起訴請求返還
借款行使請求權時，經送達上訴人起訴狀繕本時，即足使上訴人
知有本件債權讓與之事實，本件起訴狀既已於九十四年四月二十
日已達上訴人，此有送達回證在卷可考，本件債權讓與已通知上
訴人而生效力（最高法院二十二年上字第一一六二號判例參照）
，被上訴人本此債權讓與契約，請求上訴人返還借款，洵屬有據
，應予准許。末查，系爭本票最後一張到期日為八十五年十一月
三十日，本件上訴人於是日起即有返還上開借款義務，被上訴人
亦主張上開借款之法定遲延利息應自此日開始計算，則原債權可
行使之日，亦以此日為準，殊不因上開借款債權有無讓與而受影
響，惟被上訴人遲至九十四年一月七日始於第一審對上訴人起訴
請求給付上開借款及其法定遲延利息，依民法第一百二十六條規
定，回溯五年以前之利息請求權即罹於時效而消滅，則被上訴人
請求法定遲延利息自八十九年一月七日起算之範圍內，即屬有據
，應予准許，逾此部分之請求，為無理由，不應准許。綜上所述
，被上訴人本於消費借貸之法律關係，請求上訴人給付一千萬元
及自八十九年一月七日起加計法定遲延利息，為有理由，自應准
許，逾此部分之請求為無理由，不應准許云云，為其心證之所由
得，爰將第一審所為上訴人敗訴之判決，除超過自八十九年一月
七日起算之利息部分予以廢棄改判外，其餘部分予以維持，駁回
上訴人該部分之上訴，於法核無違誤。末查，上訴人既係向謝博
達借款一千萬元後簽發系爭本票予謝博達收執，姑不論系爭本票
是否為保證票，上訴人所辯其未向謝博達借款及收受一千萬元，
不足採信云云，為原審所合法確定之事實，則上訴人確向謝博達
借款一千萬元，縱系爭本票係保證票，仍可證明上訴人尚積欠謝
博達一千萬元借款，被上訴人既受讓該債權，且已通知上訴人，
原審判命上訴人向被上訴人給付該借款，自無不合。上訴論旨，
就原審取捨證據、認定事實之職權行使，指摘原判決違背法令，
求予廢棄，非有理由。
據上論結，本件上訴為無理由。依民事訴訟法第四百八十一條、
第四百四十九條第一項、第七十八條，判決如主文。
中　　華　　民　　國　九十六　年    二  　月　  八    日
                      最高法院民事第八庭
                          審判長法官  朱　建　男
                                法官  顏　南　全
                                法官  許　澍　林
                                法官  鄭　傑　夫
                                法官  蘇　清　恭
      本件正本證明與原本無異
                                      書  記  官
中　　華　　民　　國　九十六　年　　二　　月　二十六　日
                                                   M
